臺灣臺中地方法院刑事判決　　　　　　　96年度易字第3374號
公　訴　人　臺灣臺中地方法院檢察署檢察官
被　　　告　甲○○
上列被告因恐嚇案件，經檢察官聲請簡易判決處刑（96年度偵
字第5245號），本院豐原簡易庭認不宜以簡易判決處刑，簽移本
院刑事庭改依通常程序審理判決如下：
        主  文
甲○○無罪。
        理  由
一、公訴意旨略以：被告甲○○係大眾銀行外訪員，因告訴人乙○○積欠大眾銀行債務，被告甲○○竟基於恐嚇之犯意，於
    民國96年1月7日下午3時許，在告訴人乙○○位於臺中市○○街222號4樓之3門前，向告訴人乙○○恫嚇稱：「如果不
    還錢隨時要注意，衣服要穿厚一點」等語，以此加害身體之
    事恐嚇告訴人乙○○，致告訴人乙○○心生畏懼而報警處理
    ；因認被告甲○○涉有刑法第305條之恐嚇危害安全罪嫌。
二、按犯罪事實應依證據認定之，無證據不得認定犯罪事實；不
    能證明被告犯罪者，應諭知無罪之判決，刑事訴訟法第154
    條第2項、第301條第1項前段分別定有明文。次按刑事訴訟
    法上所謂認定犯罪事實之證據，指足以證明被告確有犯罪行
    為之積極證據而言，該項證據必須適合於被告犯罪事實之認
    定，始得採為斷罪之資料（最高法院69年台上字第4913號判
    例意旨參照），如未能發現相當證據，或證據不足以證明，
    自不能以推測或擬制之方法，為裁判基礎（最高法院40年台
    上字第86號判例意旨參照）。又被害人之告訴，係以使被告
    受刑事訴追為目的，是其陳述是否與事實相符，仍應調查其
    他積極証據以資審認（最高法院52年度台上字第1300號判例
    意旨可資參照）。
三、訊據被告甲○○堅詞否認有何恐嚇犯行，辯稱：當時伊是在
    大眾銀行擔任催收外訪員，伊到乙○○家時，因那層樓有4
    戶，但無門牌，所以伊逐戶敲門，乙○○有應門，伊只跟乙○○說了2句話，第1句問他是否為乙○○先生，乙○○回答
    是，再來伊就跟乙○○說，伊是大眾銀行派來的，張先生你
    在大眾銀行的現金卡已逾半年未繳款，且當時伊有出示識別
    證，乙○○就回答說有事去跟法院說，就關門了，然後伊在
    門口喊了約30秒將近1分鐘，伊就只好走了，後來就有警員
    打電話來找伊，問伊是否恐嚇人家等語。本件公訴人認被告
    涉有上開恐嚇罪嫌，無非係以告訴人之指述及卷附訪客登記
    簿為其主要論據。惟查：證人即告訴人乙○○雖於96年8月
    22日本院審理時具結後證稱：被告即是在96年1月7日在臺中
    市○○街222號4樓之3伊家門前向伊恐嚇之人，當時被告穿
    黑色西裝，淺色系襯衫，斜背1個黑色包包，在被告來了之
    後，約過10分鐘左右後，又來了1男1女，那個男的比較矮比
    較壯且留鬍子，拿著大型照相機，還有1個女生比較高壯拿
    著小型照相機，耳朵貼在伊的門縫聽，那1男1女來的時候，
    恐嚇伊的被告還在場，但是被告恐嚇伊的時候該1男1 女還
    沒有到場，伊是去問管理室，才由管理員提供伊訪客資料即
    訪客登記簿，因而得知恐嚇伊的人之身份；當時被告是很大
    力用手拍門及拉門，伊家門鈴是裝在鐵門裡面，伊就開1個
    門縫看是誰，被告劈頭問伊，錢要不要還，口氣很兇惡的問
    說伊錢到底要不要還，不然給我隨時要注意，衣服要穿厚一
    點，伊害怕就將門拉回，而被告仍然一直拍門、拉門，好像
    要進來，伊太太和妹妹在裡面睡午覺被吵醒，也覺得很害怕
    。恐嚇伊的人並沒有出示任何證件給伊看，伊有積欠大眾銀
    行20萬元及萬泰銀行5、6萬元的卡債；伊推斷恐嚇伊的人即
    被告應該不是大眾銀行的行員，而是討債公司的職員，因為
    銀行會用法律程序來催收，且不會讓他們的職員留鬍子留很
    長，也不會拿大照相機及小照相機2台在那邊拍攝，更不會
    出言恐嚇人家，而當時向伊恐嚇的人也沒有跟伊說銀行的事
    情，只是跟伊要錢等語；惟告訴人乙○○所指述該名向伊恐
    嚇之男子係穿著黑色西裝，核與被告於96年8月7日經本院拘
    提到案時所陳述伊當日係穿著藍色襯衫、灰色斜紋領帶、黑
    色西裝長褲及黑色羽絨外套之衣著外觀並不相符；且依證人
    即案發當日中陽保全股份有限公司派駐擔任告訴人乙○○所
    居住社區之管理員丙○○於96年9月5日本院審理時到庭結證
    稱：96年1月7日下午3時許，被告甲○○在登記訪客登記簿
    時，只有被告甲○○1人在場，並無其他人陪同，且伊等有
    調閱過監視錄影帶查看，從被告進入到出來不到6分鐘，且
    都是只有被告1人而已等語以觀，告訴人所稱恐嚇伊之人既
    係自敲告訴人家門後，約過10分鐘左右，再有1男1 女前來
    告訴人乙○○家門前與其會合，則該人滯留在告訴人乙○○
    家門前之時間顯然至少逾10分鐘，核與證人丙○○所證述被
    告自到訪至離去之時間未逾6分鐘，顯不相符。再依卷附被
    告所提出其於案發當時任職於立融企業管理顧問股份有限公
    司之在職證明顯示，被告係自95年7月6日起至96年2月28日
    止，服務於大眾銀行個人信用貸款部中區業務管理中心，其
    職稱為「外訪人員」，有該公司96年8月9日立融企管在職證
    明第092號在職證明乙紙附卷足參，是告訴人乙○○懷疑被
    告非為大眾銀行之外訪人員，嫌屬無據；另告訴人乙○○確
    有積欠大眾銀行現金卡卡債，亦有大眾銀行96年8月29日提
    出之陳報狀暨電催紀錄各乙份在卷足考，是被告倘非大眾銀
    行個人信用貸款部中區業務管理中心之外訪人員，如何知悉
    告訴人乙○○之個人資料及積欠大眾銀行卡債乙情；又被告
    於案發當日前往告訴人乙○○住處係為大眾銀行催討卡債，
    依常情，理應在告訴人乙○○應門之際即表明自己身份，實
    無可能如告訴人乙○○所證述一開口即要求還錢，且在告訴
    人乙○○未表示是否還錢之際，復出言恐嚇。況依上開最高
    法院判例要旨所示，被害人之告訴，係以使被告受刑事訴追
    為目的，是其陳述是否與事實相符，仍應調查其他積極證據
    以資審認；本件依檢察官提出之訪客登記簿1紙，既經證人
    丙○○證稱訪客僅有被告1人，並無另外之1男1女，且該社
    區監視錄影帶所攝錄之內容，依證人丙○○證述亦僅見被告
    1人進出，則此部分證據僅能證實被告確有於96年1月7日下
    午3時許到訪告訴人乙○○住處之事實，而檢察官所舉另一
    證據即告訴人乙○○之指述既有前揭瑕疵可指，且本案僅存
    告訴人之唯一指述，尚乏其他積極證據佐證，自不得僅以告
    訴人有瑕疵之指述，即率認被告確有為告訴人所指之恐嚇犯
    行。
四、綜上所述，檢察官所為舉證，均不足以證實被告確有恐嚇告
    訴人之犯行，依據本院調查結果，亦未發見其他不利於被告
    之積極證據，因認不能證明被告犯罪，自應為被告無罪之諭
    知。
據上論斷，應依刑事訴訟法第452條、第301條第1項，判決如主
文。
中　　華　　民　　國　　96　　年　　10　　月　　4 　　日
                  刑事第十三庭  法  官  許月馨
上正本證明與原本無異。
如不服本判決，得於判決書送達之日起10日內，以書狀敘述理由
，向本院提出上訴（須附繕本）。
中　　華　　民　　國　　96　　年　　10　　月　　4 　　日
                                書記官  黃美雲
